最高法院刑事判決　　　　　　　　　　　　　　　九十三年度台上字第五九二八號
　　上　訴　人　甲○○
　　選任辯護人　林詮勝律師
右上訴人因違反貪污治罪條例案件，不服台灣高等法院花蓮分院中華民國九十三年七
月十五日第二審判決（九十二年度上訴字第一七六號，起訴案號：台灣台東地方法院
檢察署九十年度偵字第一二六二號），提起上訴，本院判決如左：
    主  文
原判決撤銷，發回台灣高等法院花蓮分院。
    理  由
本件原判決撤銷第一審之科刑判決，改判論處上訴人甲○○以依據法令從事公務之人
員，利用職務上之機會，詐取財物罪刑，固非無見。
惟查：(一)貪污治罪條例第八條第二項所稱自白，係指被告就犯罪事實全部或一部承認
自己刑事責任所為之陳述，其方法有明示與默示二種。明示自白，其為自白固不待言
；默示自白，係依被告之言語、內容、表情、態度或舉動足以表現其為犯罪事實之承
認者，與明示自白有同等效力。卷查，上訴人於法務部調查局台東縣調查站（下稱台
東縣調查站）供稱：「（問：你實際係出國並無出差之事實，何以竟填報『出差旅費
報告表』是否與事實相符？你何以未向人事室陳報或請假？可否請領差旅費？）我當
時係出國並未出差，與事實不符。但我當時不知道出國要向人事室報備，事前應向人
事室請假。不能請領差旅費，但領得出差費後，知道不應該領取，但因為當時心存僥
倖的心理，所以才領取」、「（問：你實際並未出差可否請領出差旅費？為何仍然領
取？）不可以。因為僥倖的心理才領取而未立即繳還的」（見台東縣調查站卷第六頁
背面、第七頁）。如果無訛，能否謂非上訴人已在台東縣調查站自白詐取出差費之犯
罪事實，不無研求之餘地。乃原判決見未及此，遽於理由內論述「被告於台東縣調查
站雖供承領取上開出差旅費，惟未自白詐取財物之犯行，並無貪污治罪條例第八條第
二項前段減輕或免除其刑規定之適用」（見原判決第七頁第十一、十二行），自有可
議。(二)上訴人於原審及第一審法院一再供稱：出差請示單，是與出差旅費報告表一併
填寫，並非事後始在出差旅費報告表上蓋章，並辯稱：台東縣調查站筆錄記載出差旅
費報告表上之印章係於事後才蓋等語，係屬誤載云云。且上訴人所提勘驗民國九十年
六月十四日於台東縣調查站調查時之錄影帶譯文載明：「我這個章是當時蓋的，或事
後蓋的，到現在我也無法確定，因為段長蓋章跟我蓋章沒有必然關係，人事人員彙整
給他，他才蓋章」，有譯文附卷可憑（見本院上訴理由狀(二)上訴十八）。如果屬實，
則上訴人所辯其於台東縣調查站並未承認出差旅費報告表上之印章係事後才蓋等語，
尚非全無憑據。乃原判決未遑審酌判斷，遽於理由內論謂「足見出差旅費報告表上被
告（上訴人）之印章是被告回國以後所蓋，被告此部分之辯解，不足採信」（見原判
決第五頁第二、三行），亦有未合。上訴意旨執以指摘原判決不當，非無理由，應認
原判決有撤銷發回更審之原因。
據上論結，應依刑事訴訟法第三百九十七條、第四百零一條，判決如主文。
中　　　華　　　民　　　國　　九十三　　年　　 十一 　　月　　 十一 　　日
                              最高法院刑事第十庭
                                  審判長法官  呂　潮　澤
                                        法官  吳　昆　仁
                                        法官  孫　增　同
                                        法官  吳　昭　瑩
                                        法官  劉　介　民
      右正本證明與原本無異
                                              書  記  官
中　　　華　　　民　　　國　　九十三　　年　　 十一 　　月　　 十五 　　日
                                                                        Ａ
